臺灣高等法院民事裁定　　　　　　　　95年度抗更(一)字第28號
抗　告　人　和平萬壽開發股份有限公司
法定代理人　甲○○
訴訟代理人　吳至格律師
相　對　人　基泰營造股份有限公司
法定代理人　乙○○
上列當事人間因假處分事件，抗告人對於中華民國95年3月3日臺
灣桃園地方法院95年度裁全字第1689號所為裁定，經本院前審裁
定後，最高法院第一次發回更審，本院裁定如下：
    主  文
原裁定廢棄。
抗告人提供新台幣貳億伍仟柒佰參拾肆萬零參佰捌拾參元或同面
額之遠東國際商業銀行無記名可轉讓定期存單為相對人供擔保後
，相對人不得占有、或以任何方式妨害抗告人對於坐落於桃園縣
大溪鎮美華里7鄰茄苳坑5號之「和平萬壽寶塔結構體新建工程」
工地之占有，並應將前開工地上設置如附表所示器材、設備予以
移除。
聲請及抗告訴訟費用由相對人負擔。
    理  由
一、抗告人於原法院聲請意旨略以：相對人於民國（下同）91年
    1月19日承攬伊所有坐落於桃園縣大溪鎮美華里7鄰茄苳坑5
    號之和平萬壽寶塔結構體新建工程 (下稱系爭工程)，並與
    伊簽訂工程合約 (下稱系爭合約)，茲因工程品質有地下室
    多處發生漏水、裂縫及蜂窩、8支結構主樑中斷等危及結構
    安全之重大瑕疵，復有施工進度嚴重落後情事，伊於94年3
    月11日委請律師發函為解除系爭合約之意思表示，同年4月1
    日函請相對人於文到7日內撤離施工人員，並移除其機具設
    備，竟置之不理，嗣後伊另行發包，預定95年2月初繼續工
    程，乃於同月6日、8日再函請相對人於同月9日前移除機具
    設備，仍未獲置理，同月9日新承包商欲進場施作，相對人
    竟予以阻擾，妨害工程之施作。伊雖得依系爭合約第38條聲
    請仲裁，確定兩造承攬關係不存在，惟仲裁程序曠日費時，
    有可能延滯不決，倘未禁止相對人不得妨礙系爭工程之後續
    施作，縱伊日後獲得有利之判斷，時程亦已嚴重延宕，勢將
    受有重大之損害，是本件自有定暫時狀態，禁止相對人妨礙
    系爭工程施作之必要，並願供擔保以代釋明，爰依民事訴訟
    法第538條之規定，求為禁止相對人妨礙系爭工程施作之定
    暫時狀態處分等語。並提出工程合約、莊柏林律師函、相對
    人之郵件收件回執、理律法律事務所函、龍台營造有限公司
    函 (外放)為憑。
二、按關於假處分之規定，於爭執之法律關係，有定暫時狀態之
    必要者，準用之，民事訴訟法第538條之4定有明文。此所謂
    法律關係，係指金錢請求以外，凡適於為民事訴訟之標的，
    有繼續性者皆屬之。無論其本案請求為給付之訴，確認之訴
    或形成之訴，均有其適用，與保全強制執行為目的之假處分
    有異。又所謂有定暫時狀態之必要者，係指因避免重大之損
    害或顯著之損害，或防範急迫之強暴等情事，有就爭執之法
    律關係定暫時狀態之必要者而言。次按債權人在此緊急情形
    下有必要暫時實現本案請求之內容，惟重大或急迫與否，應
    衡量債權人因該處分所獲得之利益、或可避免之損害，與相
    對人因該處分所蒙受之不利益或損害。
三、經查，兩造於91年1月19日訂立系爭合約，約定工期為600日
    曆天（見聲証1號，外放），惟系爭工程開工後，迄至94年3
    月11日抗告人發函解除系爭合約時，尚未完工，為兩造所不
    爭。而系爭工程品質依據中華民國建築技術學會鑑定結果，
    有漏水、裂縫及蜂窩組織現象；中間柱因結構施工過程變更
    樑、柱位置，導致中間柱垂直地面方向穿過樑位有切除樑主
    鋼筋之情形，確會影響結構安全等情，有修繕必要，業經該
    學會鑑定，有報告書可按（証物外放），惟系爭工程經抗告
    人於94年4月1日、95年2月6日、8日委請律師發函限期要求
    相對人撤離施工人員及機具設備，均未置理，相對人仍繼續
    占據系爭工地，妨害抗告人對工地之占有管領及新包商之進
    場，則相對人繼續占有系爭工地，是否具有正當權源，即屬
    兩造爭執之法律關係，而此項爭執可藉由兩造已提出之承攬
    關係不存在仲裁事件加以確定（亦即承攬關係之存在乃相對
    人得占用系爭工地之權源，反之則否），故抗告人就此爭執
    之法律關係，依民事訴訟法第538條規定聲請定暫時狀態之
    處分，於法並無不合，原裁定駁回抗告人之聲請，尚有未洽
    。
四、次查，兩造間之系爭工程合約總價為699,880,000元，抗告
    人已支付之工程款（包括預付款）合計達427,303,445元（
    見原審聲証第7號明細表），如系爭工程繼續施作，抗告人
    尚須給付工程款272,576,555元，惟因工程進度落後及施工
    有瑕疵，抗告人已於94年3月11日發函解除系爭合約，惟相
    對人繼續占用工地阻撓新包商進場施作迄今無法施工，致系
    爭承攬工作物結構體無法完成，後續之水電及裝修工程亦無
    法進行，該工作物因無法完工而不能使用收益，則抗告人前
    已支付之工程款427,303,445元，即失去任何意義，構成抗
    告人之重大損失。然如系爭工地由相對人撤離交抗告人之新
    包商進場施作，則相對人之損失依其所自行提出之「因業主
    不當逕行解約造成基泰公司未施作工作項目部分之損失總表
    」項次一所載，其預期利潤比例為14%，相對人就未付工程
    款部分所損失之預期潤為38,456,912元（計算方式為：（
    699,880,000- 425,187,668）×0.14＝38,456,912），解約
    之商譽損失50,559,000元（見損失總表項次二所示），相對
    人於協力廠商分包合約解除之損失費用金額60,424,811元（
    見損失總表項次三所示），中止後之雜項損失金額
    107,899,660元（見損失總表項次四），合計總金額為
    257,340,383元；又系爭工程如仍由相對人繼續占領，相對
    人主張其負有維護管理系爭工地之義務，查依系爭合約綜合
    營造保險費9,633,928元、勞工安全衛生設施維護費4,816,
    963元、運雜費13,848,769元、管理利潤費36,127,222元，
    按合約工期600日曆天計算，每日為107,378 元，預估仲裁
    、訴訟停工期間為三年，即尚須增加管理費117,579,059元
    （計算方式為64,426,882/600×1095＝117,579,059），以
    及系爭工程抗告人已給付之工程款約占工程總價之61%（即
    425,187,668/ 699,880,000＝0.61），故相對人之工程管理
    費應就已完工之工程部分計算，將增加工程管理費為
    71,723,226元（計算方式：117,579,059×0.61＝71,723,
    226元），兩相比較，均低於抗告人所受之損害，故衡量抗
    告人因本件定暫時狀態之處分所可避免之損害，與相對人因
    此所蒙受之不利益或損害，自難謂抗告人不得聲請定暫時狀
    態之處分。
五、末按民事訴訟法第538條之4準用第533、526條規定，債權人
    聲請定暫時狀態之處分，應釋明其請求及定暫時狀態之處分
    之原因，前項釋明如有不足，而債權人陳明願供擔保或法院
    認為適當者，法院得定相當之擔保，命供擔保後為定暫時狀
    態之處分。本件抗告人雖得依系爭合約第38條聲請仲裁，惟
    仲裁程序曠日費時，亦可能延滯不決，而依上所述，倘未禁
    止相對人不得妨礙系爭工程之後續施作，縱日後抗告人獲有
    利之判斷，時程亦已嚴重延宕，勢必將受有重大之損害，已
    如前述, 其釋明固認尚有不足，然既陳明願供擔保以補釋明
    之不足，本院自得定相當之擔保，命供擔保後為定暫時狀態
    之處分。爰斟酌系爭工程之總價為699,880,000元，抗告人
    已給付工程款425,187,668元，尚有274,692,332元未付，抗
    告人就爭執之法律關係，於本案訴訟獲仲裁或判決勝訴時，
    系爭合約解除後相對人將因此而遭受之損害合計金額為
    257,340,383元；如本案訴訟敗訴，系爭合約未遭解除，相
    對人於停工期間所增加支出之工地管理費71,723,226元，相
    對人因此定暫時狀態假處分所受損害最高金額為257,340,
    383元，爰酌定抗告人提供擔保金257,340,383元，為相對人
    擔保後，禁止相對人占有、或以任何方式妨害抗告人對於系
    爭工程工地之占有，並應將附表所示之器材設備予以移除之
    處分。
六、綜上，抗告意旨指摘原法院之裁定不當，求予廢棄，為有理
    由，應由本院予以廢棄，更為裁定如主文第二項所示。
據上論結，本件抗告為有理由，爰裁定如主文。
中　　華　　民　　國　　96　　年　　2 　　月　　27　　日
                    民事第十四庭
                        審判長法　官  許正順
　　　　　　  　　　　　　　　法　官  鍾任賜
　　　　　　　  　　　　　　　法　官  張  蘭
正本係照原本作成。
本裁定除以適用法規顯有錯誤為理由，並經本院許可外，不得再
抗告。如提起再抗告，應於收受後10日內委任律師為訴訟代理人
向本院提出再抗告狀。並繳納再抗告費新台幣１千元。
中　　華　　民　　國　　96　　年　　2 　　月　　27　　日
　　　　　　　　　　  　　　　書記官  應瑞霞
